Inventaris van het archief van de Rijksscholengemeenschap te Brielle, 1879-1971
Nationaal Archief, Den Haag
Rijksscholengemeenschap Brielle
1879-1971
3462
2.10 meter; 215 inventarisnummers.
Normale geschreven, getypte en gedrukte documenten, geen bijzondere handschriften.
Nationaal Archief, Den Haag
Rijksscholengemeenschap te Brielle
Het archief van de Rijksscholengemeenschap in Brielle bevat algemene stukken afkomstig van de directeur en stukken betreffende financiën en personeel. Verder bevat het archief lijsten van leerlingen en registers met rapportcijfers.
Archiefvorming
Geschiedenis van de archiefvormer
In 1863 werd de wet op het Middelbaar Onderwijs door de Tweede Kamer aangenomen. Deze wet, opgesteld door minister van Binnenlandse Zaken, Thorbecke, is van grote invloed geweest op de ontwikkeling van het onderwijs in Nederland. De wet beoogde het bestaande middelbaar onderwijs, dat organisatorisch versnipperd en van ongelijke kwaliteit was, te reorganiseren. In gemeenten met meer dan tienduizend inwoners zou gelegenheid moeten zijn tot het volgen van onderwijs aan "burgerscholen" en "burgeravondscholen". Daarnaast werden er regels gegeven voor "hogere burgerscholen", polytechnische scholen en landbouwscholen.
Nadat de gemeenteraad van Brielle besloten had te komen tot oprichting van een school voor middelbaar onderwijs, ingericht volgens de wet op het Middelbaar Onderwijs van 1863, werd de Hogere Burgerschool (HBS) op 6 september 1879 geopend. De school kende een commissie van toezicht, die door de gemeenteraad werd benoemd.
Aanvankelijk werd aan de school een driejarige cursus gegeven, maar deze werd op 1 september 1913 omgezet in een cursus van vijf jaar. Op 1 september 1916 ging het beheer van de gemeente Brielle over aan het Rijk en werd de school een "Rijks-HBS".
Vanaf 1 september 1857 was aan de school een speciale afdeling voor meisjes verbonden: de Middelbare Meisjesschool (MMS).
Nadat in 1968 de "Mammoetwet" was aangenomen, waarbij het gehele middelbare onderwijs werd gereorganiseerd, werden de HBS en de MMS als schooltypen geleidelijk beëindigd. Er was vanaf die tijd sprake van de "Rijksscholengemeenschap".
Geschiedenis van het archiefbeheer
Het archief is in 1976 overgedragen aan het Rijksarchief in Zuid-Holland.
De rechtstitel is (nog) onbekend
Inhoud en structuur van het archief
3.12
Selectie en vernietiging
De lengte van het archief was vier meter, maar is door vernietiging teruggebracht tot twee meter. Bij deze vernietiging is de al bestaande vernietigingslijst voor archieven van middelbare scholen als leiddraad gebruikt.
Aanwijzingen voor de gebruiker
Openbaarheidsbeperkingen
Volledig openbaar.
Materiële beperkingen
Aanvraaginstructie
Openbare archiefstukken kunnen online worden aangevraagd en gereserveerd. U kunt dit ook via de terminals in de studiezaal van het Nationaal Archief doen. Om te kunnen reserveren dient u de volgende stappen te volgen:
Creëer een account of log in.
Selecteer in de archiefinventaris een archiefstuk.
Klik op ‘Reserveer’ en kies een tijdstip van inzage.
Verwant materiaal
Beschikbaarheid van kopieën
Beschrijving van de series en archiefbestanddelen
- Algemeen, A
  - Jaarverslagen, opgesteld door de directeur van de HBS, 1879-1929; 1; 1 pak
  - Brieven en circulaires, ingekomen bij de directeur van diverse personen en instanties, 1939-1958; 2-11; 10 omslagen
    - 1939 september - 1939 december, 2
    - 1940 januari - 1940 juli, 3
    - 1940 augustus - 1940 december, 4
    - 1941 januari - 1941 juli, 5
    - 1946, 6
    - 1947, 7
    - 1948, 8
    - 1956, 9
    - 1957, 10
    - 1958, 11
  - Brieven van de directeur aan diverse personen en instanties, minuten., 1939-1940; 12-13; 2 omslagen
    - 1939, 12
    - 1940, 13
  - Brieven, ingekomen bij de directeur van het ministerie van Onderwijs, 1937-1954; 14-24; 11 omslagen
    - 1937-1938, 14
    - 1945, 15
    - 1946, 16
    - 1947, 17
    - 1948, 18
    - 1949, 19
    - 1950, 20
    - 1951, 21
    - 1952, 22
    - 1953, 23
    - 1954, 24
  - Brieven van de directeur aan het ministerie van Onderwijs, minuten., 1945-1951; 25-31; 7 omslagen
    - 1945, 25
    - 1946, 26
    - 1947, 27
    - 1948, 28
    - 1949, 29
    - 1950, 30
    - 1951, 31
  - Circulaires van de directeur en van de oudercommissie aan de ouders en verzorgers van de leerlingen, aan docenten en hoofden van scholen, 1955-1956-1970-1971; 32-47; 16 omslagen
    Geordend naar schooljaar.
    - 1955-1956, 32
    - 1956-1957, 33
    - 1957-1958, 34
    - 1958-1959, 35
    - 1959-1960, 36
    - 1960-1961, 37
    - 1961-1962, 38
    - 1962-1963, 39
    - 1963-1964, 40
    - 1964-1965, 41
    - 1965-1966, 42
    - 1966-1967, 43
    - 1967-1968, 44
    - 1968-1969, 45
    - 1969-1970, 46
    - 1970-1971, 47
- Bijzonder, B
  - Financiën
    - Begrotingen van de Rijks-HBS, later Rijksscholengemeenschap, met brieven, ingekomen bij de directeur van het ministerie van Onderwijs betreffende wijzigingen in de begrotingen, 1921-1971; 1921-1971; 47-97; 51 omslagen
      - 1921, 47
      - 1922, 48
      - 1923, 49
      - 1924, 50
      - 1925, 51
      - 1926, 52
      - 1927, 53
      - 1928, 54
      - 1929, 55
      - 1930, 56
      - 1931, 57
      - 1932, 58
      - 1933, 59
      - 1934, 60
      - 1935, 61
      - 1936, 62
      - 1937, 63
      - 1938, 64
      - 1939, 65
      - 1940, 66
      - 1941, 67
      - 1942, 68
      - 1943, 69
      - 1944, 70
      - 1945, 71
      - 1946, 72
      - 1947, 73
      - 1948, 74
      - 1949, 75
      - 1950, 76
      - 1951, 77
      - 1952, 78
      - 1953, 79
      - 1954, 80
      - 1955, 81
      - 1956, 82
      - 1957, 83
      - 1958, 84
      - 1959, 85
      - 1960, 86
      - 1961, 87
      - 1962, 88
      - 1963, 89
      - 1964, 90
      - 1965, 91
      - 1966, 92
      - 1967, 93
      - 1968, 94
      - 1969, 95
      - 1970, 96
      - 1971, 97
  - Personeel
    - Koninklijke Besluiten en beschikkingen inzake benoemingen en eervolle ontslagen van onderwijzend personeel met ministeriële beschikkingen betreffende de bezoldiging en de rechtspositie van het personeel, 1916-1959; 99-142; 44 omslagen
      - 1916, 99
      - 1917, 100
      - 1918, 101
      - 1919, 102
      - 1920, 103
      - 1921, 104
      - 1922, 105
      - 1923, 106
      - 1924, 107
      - 1925, 108
      - 1926, 109
      - 1927, 110
      - 1928, 111
      - 1929, 112
      - 1930, 113
      - 1931, 114
      - 1932, 115
      - 1933, 116
      - 1934, 117
      - 1935, 118
      - 1936, 119
      - 1937, 120
      - 1938, 121
      - 1939, 122
      - 1940, 123
      - 1941, 124
      - 1942, 125
      - 1943, 126
      - 1944, 127
      - 1945, 128
      - 1946, 129
      - 1947, 130
      - 1948, 131
      - 1949, 132
      - 1950, 133
      - 1951, 134
      - 1952, 135
      - 1953, 136
      - 1954, 137
      - 1955, 138
      - 1956, 139
      - 1957, 140
      - 1958, 141
      - 1959, 142
    - "Mei of Aprilstaten", staten van dienstjaren, te onderwijzen vakken en lesuren en dienstjaren van de leraren, opgesteld door de directeur, 1917-1942; 143-144; 2 omslagen
      - meistaten, 1917-1922, 143
      - aprilstaten, 1922-1923-1941-1942, 144
  - Leerlingen
    - Lijsten van leerlingen, die zijn toegelaten tot de HBS. Met inentingsbewijzen, 1879-1905; 145-171; 27 omslagen
      - 1879, 145
      - 1880, 146
      - 1881, 147
      - 1882, 148
      - 1883, 149
      - 1884, 150
      - 1885, 151
      - 1886, 152
      - 1887, 153
      - 1888, 154
      - 1889, 155
      - 1890, 156
      - 1891, 157
      - 1892, 158
      - 1893, 159
      - 1894, 160
      - 1895, 161
      - 1896, 162
      - 1897, 163
      - 1898, 164
      - 1899, 165
      - 1900, 166
      - 1901, 167
      - 1902, 168
      - 1903, 169
      - 1904, 170
      - 1905, 171
    - "Stamboeken", registers van rapportcijfers, 1901-1921; 172-191; 20 delen
      De leerlingen zijn in klassen verdeeld daarbinnen alfabetisch gerangschikt.
      - 1901-1902, 172
      - 1902-1903, 173
      - 1903-1904, 174
      - 1904-1905, 175
      - 1905-1906, 176
      - 1906-1907, 177
      - 1907-1908, 178
      - 1908-1909, 179
      - 1909-1910, 180
      - 1910-1911, 181
      - 1911-1912, 182
      - 1912-1913, 183
      - 1913-1914, 184
      - 1914-1915, 185
      - 1915-1916, 186
      - 1916-1917, 187
      - 1917-1918, 188
      - 1918-1919, 189
      - 1920, 190
    - "Rapportenboeken", registers van rapportcijfers, 1921-1954; 192-216; 26 delen
      Ingedeeld naar schooljaar.
      - Klas 1a 1921-1922-1928-1929, 192
      - Klas 1a 1929-1930-1939-1940, 193
      - Klas 1a 1940-1941-1947-1948 en alle klassen, 194
        1949-1950-1950-1951.
      - Klas 1b 1921-1922-1928-1929, 195
      - Klas 1b 1929-1930-1939-1940, 196
      - Klas 1b 1940-1941-1947-1948, 197
      - Klas 1c 1921-1922-1922-1923 en 1942-1943, 198
      - Klas 2a 1921-1922-1928-1929, 199
      - Klas 2a 1929-1930-1938-1939, 200
      - Klas 2a 1939-1940-1947-1948, 201
      - Klas 2b 1921-1922-1928-1929, 202
      - Klas 2b 1929-1930-1938-1939, 203
      - Klas 2b 1940-1941-1948-1949, 204
      - Klas 3a 1921-1922-1928-1929, 205
      - Klas 3a 1929-1930-1939-1940, 206
      - Klas 3a 1940-1941-1947-1948, 207
      - Klas 3b 1929-1930, 208
      - Klas 3b 1942-1943-1946-1947, 209
      - Klas 4 1921-1922-1928-1929, 210
      - Klas 4 1938-1939-1946-1947, 211
      - Klas 4 1947-1948, 212
      - Klas 5 1921-1922-1928-1929, 213
      - Klas 5 1940-1941-1948-1949, 214
      - Alle klassen 1951-1952-1952-1953, 215
      - Alle klassen 1953-1954-1954-1955, 216